臺灣高等法院刑事判決　　　　　　　　　　　　　　九十一年度上易字第一七號
　　上　訴　人
　　即　自訴人　甲○○
　　被　　　告　乙○○○
右上訴人，因自訴被告背信等案件，不服臺灣台北地方法院，九十年度自更(二)字第四
四號，中華民國九十年十二月十三日第一審判決，提起上訴，本院判決如左：
    主      文
原判決撤銷，發回台灣台北地方法院。
    理      由
一、本件自訴意旨如附件之自訴狀、自訴補充理由狀及自訴補充理由狀(二)影本所載。
二、原審判決略以：(一)按案件由犯罪地或被告之住所、居所或所在地之法院管轄，又
    無管轄權之案件，應諭知管轄錯誤之判決，而自訴案件管轄錯誤者，非經自訴人
    聲明，毋庸移送案件於管轄法院；且管轄錯誤之判決，得不經言詞辯論為之，此
    項規定於自訴程序亦準用之，刑事訴訟法第五條第一項、第三百零四條、第三百
    零七條、第三百三十五條、第三百四十三條分別定有明文。又按被告之住所、居
    所或所在地，係以起訴時為標準，最高法院四十八年台上字第八三七號著有判例
    可資參照。(二)被告乙○○○於本件訴訟繫屬時係設籍於台北市○○區○○街三一
    ０巷十二弄二號一樓，有法務部戶政連結作業系統查詢資料在卷可憑，又自訴人
    係指訴被告利用於八十五年間將長鴻保險經紀人股份有限公司（以下簡稱長鴻公
    司）改組為中興保險經紀人股份有限公司（以下簡稱中興公司），藉以不依約履
    行給付佣金責任，又擅自將臺北市婦女會所收取之款項侵占，而分別涉有背信、
    業務侵占行為，然查，長鴻公司原設於臺北市中正區○○○路十六號七樓之四，
    已於八十四年七月十八日解散，而中興公司則係於八十二年七月二十日設立，地
    址在臺北市○○區○○街三一０巷十二弄二號一樓，有財團法人金融聯合徵信中
    心資料在卷可稽（見本院九十年度上易字第二七七四號卷第一一四頁），是依自
    訴人所自訴之事實，被告之行為地應在台北市○○區○○街三一０巷十二弄二號
    一樓即中興公司設立地址，且被告之居所、所在地及與自訴人約定債務履行地均
    非在原審法院管轄區域，而自訴人亦未聲明移送於有管轄權之法院，乃不經言詞
    辯論，逕為諭知管轄錯誤之判決云云，固非無見。
三、惟查，自訴人係指訴被告乙○○○與另案被告丙○○、賴德義共同以長鴻公司股
    東身分敦聘自訴人為授權董事長，雙方並於八十一年三月十八日簽立「投資合作
    計劃協議書」，約定由自訴人負責合作投資團體業務之開發與洽談，而由長鴻公
    司按其月繳保險價總額提列百分之三做為自訴人之投資利益運作基金，被告不得
    私自與政府單位或社會團體和自訴人所開發之政府單位或社會團體洽談保險業務
    ，嗣推由另案被告賴德義於八十九年九月十五日與自訴人再訂立「調解協議書」
    ，約定繼續前協議書之約定給付應扣除開銷百分之五十之佣金，乃被告乙○○○
    竟違背任務，於八十五年一月二十日將長鴻公司改組為中興公司，藉以不依約履
    行給付佣金責任，且被告推由賴氏兄弟違背任務，擅自於八十七年六月十二日至
    自訴人所開發招攬之台北市婦女會簽訂團體六年期保險契約，並收取佣金約新台
    幣二千七百萬餘元，該款項依約應由雙方攤分，詎被告竟予隱瞞獨吞，侵占入己
    等語。則依自訴人所指被告違背任務，擅自接洽保險業務之地點係在台北市婦女
    會，而該會會址係設於台北市○○○路○段十一巷六號，有該會之公文封影本一
    紙在卷可稽（見本院九十年度上易字第二七七四號卷第一一三頁），此自訴人於
    自訴補充理由狀及自訴補充理由狀(二)內亦一再指述被告違背最初所簽訂之「投資
    合作計劃協議書」及嗣後所簽訂之「調解協議書」，私自向台北市婦女會洽談保
    險業務，則本件自訴人指訴被告違背任務之背信行為之犯罪地是否非在第一審法
    院管轄區域之範圍內，自非無疑，原審未為詳究，即認被告之犯罪地在原審法院
    管轄區域，因予諭知管轄錯誤，即非允洽，自訴人上訴意旨執此指摘原審判決不
    當，非無理由，則原判決既有可議，自應由本院予以撤銷，並發回原審法院另為
    妥適處理，且不經言詞辯論為之。
據上論斷，應依刑事訴訟法第三百六十九條第一項但書、第三百七十二條，判決如主
文。
中      華      民      國    九十一    年      二      月     十八     日
                            臺灣高等法院刑事第三庭
                                審判長法  官  張  連  財
                              法  官  李  英  勇
                                      法  官  張  傳  栗
右正本證明與原本無異。
不得上訴。
                                      書記官  王  秀  雲
中      華      民      國    九十一    年      二      月     十九     日
